【裁判字號】    98,重訴,172
【裁判日期】    980827
【裁判案由】    清償債務
【裁判全文】
臺灣臺南地方法院民事判決             98年度重訴字第172號
原      告  永豐商業銀行股份有限公司
法定代理人  丁○○
訴訟代理人  丙○○
            戊○○
被      告  炬岡企業有限公司
                        樓
兼法定代理  甲○○
人                      弄18.
被      告  乙○○○
上列當事人間請求清償債務事件，經本院於民國98年8月13日言
詞辯論終結，判決如下：
    主  文
被告應連帶給付原告新臺幣玖佰伍拾參萬壹仟捌佰參拾肆元及如
附表所示之利息、違約金。
訴訟費用新臺幣玖萬伍仟肆佰肆拾陸元由被告連帶負擔。
    事  實  及  理  由
一、本件被告炬岡企業有限公司、甲○○及乙○○○經合法通知
    ，未於言詞辯論期日到場，核無民事訴訟法第386條所列各
    款情形，爰依原告之聲請，由其一造辯論而為判決。
二、本件原告起訴主張被告炬岡企業有限公司邀同被告甲○○及
    乙○○○為連帶保證人向原告借款，並約定按月付息，如有
    一期未履行時，即視為全部到期，並立有授信及交易總約定
    書、授信及交易總申請書、借款撥貸書為證。詎料，被告炬
    岡企業有限公司於民國98年5月1日起即未依約繳息，至今原
    告仍未見被告來行清償債務，且票據交換所公告截至98年5
    月15日止，被告炬岡企業有限公司已存款不足退票未清償註
    記金額達新臺幣（下同）188,011,722元，經原告派員與被
    告協商還款事宜，並以存證信函催告被告還款，被告均表示
    無力清償，且原告親訪被告炬岡企業有限公司已停止營業，
    被告迄今尚有如附表所示之本金、利息及違約金仍未清償，
    依據被告所簽立之授信及交易總約定書第2節第12條第l款、
    第6款、第13款約定，債務視為全部到期，為此，原告本於
    消費借貸及連帶保證契約之法律關係，請求被告連帶清償如
    附表所示之債務等語，並聲明：請求判決如主文第1項所示
    之本金、利息及違約金。
三、被告炬岡企業有限公司、甲○○及乙○○○未於言詞辯論期
    日到場，惟據渠等先前所提出之民事聲明異議狀陳稱：兩造
    間清償債務事件，經鈞院送達98年度司促字第16228號支付
    命令，然被告與原告間之債權債務關係非比單純，逕依原告
    片面指述，發予支付命令，殊屬不妥，為此，依法提出異議
    等語置辯。
四、按借用人應於約定期限內，返還與借用物種類、品質、數量
    相同之物；遲延之債務，以支付金錢為標的者，債權人得請
    求依法定利率計算遲延利息，但約定利率較高者，仍從其約
    定利率；當事人得約定債務人於債務不履行時，應支付違約
    金，民法第478條、第233條第1項、第250條第1項分別定有
    明文。次按稱保證者，謂當事人約定，一方於他方之債務人
    不履行債務時，由其代負履行責任之契約；保證債務，除契
    約另有訂定外，包含主債務之利息、違約金、損害賠償及其
    他從屬於主債務之負擔；連帶債務之債權人，得對於債務人
    中之一人或數人或其全體，同時或先後請求全部或一部之給
    付，連帶債務未全部履行前，全體債務人仍負連帶責任，民
    法第739條、第740條、第273條分別定有明文。再按保證債
    務之所謂連帶，係指保證人與主債務人負同一債務，對於債
    權人各負全部給付之責任者而言，此就民法第272條第1項規
    定連帶債務之文義參照觀之甚明。故連帶保證與普通保證不
    同，縱使無民法第746條所揭之情形，亦不得主張同法第745
    條關於先訴抗辯之權利（最高法院45年台上字第1426號判例
    、88年度台上字第1815號判決意旨參照）。
五、經查，本件原告起訴主張之前揭事實，業據其提出授信及交
    易總約定書1份、授信及交易總申請書1份、撥款申請書6紙
    、申保人借款資料查詢單1紙、放款往來明細查詢一覽表7紙
    、郵局存證信函暨掛號郵件收件回執3紙、第一類票據信用
    資料查覆單1紙等件為證，核屬相符。又被告炬岡企業有限
    公司、兼法定代理人甲○○及被告乙○○○固均曾於98年6
    月12日具民事支付命令異議狀陳稱：兩造間清償債務事件，
    經鈞院送達鈞院98年度司促字第16228號支付命令，然被告
    與原告間之債權債務關係非比單純，逕依原告片面指述，發
    予支付命令，殊屬不妥，特於期間內提出異議等語置辯。惟
    本院98年7月9日、98年8月13日言詞辯論通知書及本件起訴
    狀繕本已分別於98年6月29日、98年7月10日合法送達被告炬
    岡企業有限公司、甲○○及乙○○○，此有本院送達證書8
    紙在卷可稽，然被告於前揭言詞辯論通知書於相當時期合法
    送達後，不但無正當理由而於言詞辯論期日不到場，亦未再
    提出任何書狀或證據資料爭執前揭原告主張之事實。綜合上
    開證據資料，自堪信原告之主張為真實。
六、從而，原告依消費借貸及連帶保證之法律關係，請求被告連
    帶給付借款9,531,834元及如附表所示之利息、違約金，為
    有理由，應予准許。
七、按訴訟費用，由敗訴之當事人負擔；又法院為終局判決時，
    應依職權為訴訟費用之裁判，民事訴訟法第78條、第87條第
    1項分別定有明文。查本件訴訟費即裁判費經核為95,446元
    ，本院爰依職權確定上開訴訟費用由敗訴之被告連帶負擔。
八、據上論結，本件原告之訴為有理由，依民事訴訟法第385條
    第1項前段、第78條、第85條第2項、第87條第1項，判決如
    主文。
中    華    民    國    98    年     8    月    27    日
                 民事第三庭    審判長法  官  高榮宏
                                     法  官  田玉芬
                                     法  官  黃聖涵
以上為正本係照原本作成。
如對本判決上訴，須於判決送達後20 日內向本院提出上訴狀（須
附繕本）。
中    華    民    國    98    年     8    月    27    日
                                     書記官  朱小萍
 附表：
┌──┬──────┬──────┬───────┬────┬────────────┐
│編號│  借款本金  │  積欠本金  │利息計算期間  │  利率  │  違約金計算期間及利率  │
│    │ （新臺幣） │ （新臺幣） │              │        ├────────────┤
│    │            │            │              │        │逾期6個月以內者，按原利 │
│    │            │            │              │        │率百分之10，逾期超過6個 │
│    │            │            │              │        │月部分，按原利率百分之20│
│    │            │            │              │        │計算。                  │
├──┼──────┼──────┼───────┼────┼────────────┤
│ 1  │2,390,850元 │2,390,850元 │自98年5月2日起│2.67％  │自98年6月3日起至清償日止│
│    │            │            │至清償日止    │        │                        │
├──┼──────┼──────┼───────┼────┼────────────┤
│ 2  │463,314元   │463,314元   │自98年4月2日起│2.67％  │自98年5月3日起至清償日止│
│    │            │            │至清償日止    │        │                        │
├──┼──────┼──────┼───────┼────┼────────────┤
│ 3  │693,169元   │693,169元   │自98年4月8日起│2.67％  │自98年5月9日起至清償日止│
│    │            │            │至清償日止    │        │                        │
├──┼──────┼──────┼───────┼────┼────────────┤
│ 4  │530,291元   │530,291元   │自98年4月9日起│2.67％  │自98年5月10日起至清償日 │
│    │            │            │至清償日止    │        │止                      │
├──┼──────┼──────┼───────┼────┼────────────┤
│ 5  │4,888,800元 │4,888,800元 │自98年4月16日 │2.67％  │自98年5月17日起至清償日 │
│    │            │            │起至清償日止  │        │止                      │
├──┼──────┼──────┼───────┼────┼────────────┤
│ 6  │371,865元   │7,612元     │自98年5月8日起│2.67％  │自98年6月9日起至清償日止│
│    │            │            │至清償日止    │        │                        │
├──┼──────┼──────┼───────┼────┼────────────┤
│ 7  │557,798元   │557,798元   │自98年4月23日 │2.67％  │自98年5月24日起至清償日 │
│    │            │            │起至清償日止  │        │止                      │
├──┼──────┼──────┼───────┼────┼────────────┤
│合計│9,896,087元 │9,531,834元 │              │        │                        │
└──┴──────┴──────┴───────┴────┴────────────┘


司法院資訊處製作；財團法人民間司法改革基金會備份。
